臺灣桃園地方法院行政訴訟判決　
111年度交字第220號
原      告  陳昱仁  


被      告  交通部公路總局臺中區監理所

代  表  人  魏武盛  
上列當事人間交通裁決事件，原告不服被告民國111年5月2日彰
監四字第64-DE0000000號裁決，提起行政訴訟，本院判決如下：
    主  文
原告之訴駁回。
訴訟費用新臺幣參佰元由原告負擔。
    事實及理由
壹、程序部分
一、本件原告不服被告於民國111年5月2日以彰監四字第64-DE00
    00000號裁決書（下稱原處分）所為之裁決，向本院提起撤
    銷訴訟，依兩造書狀所述各節及卷內資料所示，本件事證已
    臻明確，本院認無經言詞辯論之必要，爰依行政訴訟法第23
    7條之7之規定，不經言詞辯論而為判決。
貳、實體部分
一、事實概要：原告所有之車牌號碼000-0000號普通重型機車（
    下稱系爭機車），於民國111年3月14日18時22分許，停放在
    桃園市○○區○○路000號旁劃設黃實線處，經桃園市政府警察
    局交通警察大隊（下稱舉發機關）員警拍照後以111年3月14
    日桃警局交字第DE0000000號舉發違反道路交通管理事件通
    知單（下稱系爭舉發單）逕行舉發其違反道路交通管理處罰
    條例（下稱道交條例）第56條第1項第4款規定，並載明應於
    111年4月28日前到案，系爭機車並當場拖吊移置保管。嗣原
    告於111年3月14日向桃園市政府交通事件裁決處陳述意見並
    經函轉被告受理，被告於111年5月2日仍認其於上開時、地
    有「在設有禁止停車標線處所停車」之違規事實明確，乃依
    道交條例第56條第1項第4款規定，以原處分裁處原告罰鍰新
    臺幣（下同）600元(已繳納)，原處分並於111年5月6日送達
    予原告。原告不服原處分，於111年5月16日向本院提起本件
    行政訴訟。
二、原告起訴主張：違規地點旁是光南批發賣場，當日原告有購
    物需求，將車輛臨停於該路段中間處不影響交通，且當時車
    流量不大。而原處分已在禁止停車標線之處所停車，漏未記
    載黃線停車之註明，似有刻意規避。且依照桃園市政府違規
    車輛移置及保管作業規定第二點，系爭機車應該較晚執行拖
    吊，有濫行舉發之情事等語。並聲明：原處分撤銷。
三、被告則以：
  ㈠本件違規地點，確係劃設有禁止停車之標線，其所劃設之標
    線非常明顯，為一般人可清楚辨識，且既屬劃有黃色實線之
    禁止停車標線之路段，則原告所有系爭機車有停放在禁止停
    車標線處所停車之違規事實即已存在，而與系爭機車占用黃
    色實線之禁止停車標線之中間路段或內側或外側無涉，是原
    告主張系爭機車停於路段中間處，且該時段車流量不大，不
    影響交通及云云，並不影響原告有在禁止停車處所停車之違
    規事實
  ㈡又本件既屬違規停車而駕駛人不在場之情形，則既經使用照
    相機拍照之方式取得證據資料證明其行為違規，即得予以逕
    行舉發。且汽車（包含機車）駕駛人違反在設有禁止停車標
    誌、標線之處所停車之規定時，交通勤務警察、依法令執行
    交通稽查任務人員或交通助理人員，應責令汽車駕駛人將車
    輛移置適當處所，如汽車駕駛人不予移置或不在車內時，得
    由該交通勤務警察、依法令執行交通稽查任務人員或交通助
    理人員為之，此觀諸道交條例第56條第4項規定即明。準此
    ，交通勤務警察等人員取締舉發違規停車後，苟有違規車輛
    駕駛人在現場不予移置或該駕駛人並不在車內之情形，舉發
    員警本即得以逕行將違規車輛移置適當處所。況警員執行取
    締違規停車作業程序，並非為舉發本件違規行為之法定程序
    及要件，與判斷系爭車輛是否有違規停車行為無涉，蓋彰化
    監理站所為之處分，僅係針對系爭機車在設有禁止停車標線
    處所停車之交通違規行為所為裁處，未包括以拖吊之方法移
    置車輛。是以，原告縱主張拖吊車輛之即時強制行為有違法
    或不當之瑕疵，亦對原處分認事用法之合法性不生影響。
  ㈢另一般人所認知之禁止停車「黃線」，其於道路交通標誌標
    線號誌設置規則之正式名稱為「禁止停車線」，屬標線之範
    疇，且道交條例第56條第1項第4款所使用之法律文字亦為「
    在設有禁止停車標線之處所停車」，而彰化監理站製開裁決
    書時，係援引法令之文字用語而於舉發違規事實欄位填載「
    在設有禁止停車標線之處所停車」，並非如原告所述特意誤
    導，此應為原告自行誤解所致，原處分並無違誤等語置辯。
    並聲明：原告之訴駁回。
四、本件爭點：系爭機車是否有於禁止停車處所違規停車之事實
    ？
五、本院之判斷：
  ㈠按「一、道路：指公路、街道、巷衖、廣場、騎樓、走廊或
    其他供公眾通行之地方。……十、臨時停車：指車輛因上、下
    人、客，裝卸物品，其停止時間未滿3 分鐘，保持立即行駛
    之狀態。十一、停車：指車輛停放於道路兩側或停車場所，
    而不立即行駛」、「汽車駕駛人停車時，有下列情形之一者
    ，處新臺幣600元以上1,200元以下罰鍰：四、在設有禁止停
    車標誌、標線之處所停車。」，道交條例第3 條第1 、10、
    11款、第56條第1 項第4 款定有明文。次按道路交通標誌標
    線號誌設置規則第168 條第1 項、第2 項、第4 項分別規定
    ：「禁止停車線，用以指示禁止停車路段，以劃設於道路緣
    石正面及頂面為原則，無緣石之道路得標繪於路面上，距路
    面邊緣以30公分為度；本標線為黃實線，線寬除設於緣石正
    面者以緣石高度為準外，其餘皆為10公分；本標線禁止時間
    為每日上午7 時至晚間8 時，如有延長或縮短之必要時，應
    以標誌及附牌標示之。」。又依違反道路交通管理事件統一
    裁罰基準表，機車駕駛人在設有禁止停車標誌、標線之處所
    停車，期限內繳納罰鍰或到案聽候裁決者，依統一裁罰基準
    應處600元罰鍰。
  ㈡再參諸道交條例第3條第10款於94年12月28日修正公布時，原
    規定「臨時停車：指車輛因上、下人、客，裝卸物品，其引
    擎未熄火，停止時間未滿3分鐘，保持立即行駛之狀態（第9
     款）」，於101年5月30日修正為「臨時停車：指車輛因上
    、下人、客，裝卸物品，其停止時間未滿3分鐘，保持立即
    行駛之狀態（第9款）」，後於104年5月20日移列為第10款
    ，條文文字則未變動。而道交條例第3條於101年5月30日之
    修正理由，明載：「四、考量節能減碳、防制空氣污染，以
    及機車騎士臨時停車甚少不熄火之各種狀況。同時臨時停車
    之重點實則在於保持可立即行駛之狀態，不應以引擎是否熄
    火或停止時間來判斷，爰依此修正第9款之規定」等語，足
    見修法後不單以車輛「引擎有無熄火」區辨停車或臨時停車
    ，而係以車輛「是否保持立即行駛之狀態」作為判斷標準。
    對照道交條例第3條第11款關於停車之定義，載明「係指車
    輛停放於道路兩側或停車場所，而不立即行駛」，益見停車
    與臨時停車係以「車輛得否立即行駛」區分，至道交條例第
    3條第10款所定「車輛上、下人、客、裝卸物品」要件，則
    係規範合法臨時停車之要件，如不符合該要件，且車輛未保
    持立即行駛之狀態，即屬違規停車行為。
  ㈢依卷附採證照片所示（本院卷第75至76頁），系爭機車斯時
    除已靠路邊熄火停放外，該車亦無人在座，顯非保持立即行
    駛之狀態，確係「停車」。而觀當時停放之方式，係佔據部
    分車道及路旁之水泥排水溝渠上，該處並已明確繪設黃色實
    線，即屬禁止停車之處所。足認系爭機車係佔用道路範圍停
    車，而採證時間亦在18時22分許之管制時段，該處當禁止停
    車，原告將系爭機車停放於該處即有違規，原告主張原處分
    以在禁止臨時停車處所停車為由處罰，規避黃線停車之情形
    等語，顯有對法令之誤解，並非可採。
  ㈣又原告再主張在該處停車沒有影響交通，員警予以優先拖吊
    舉發已違法濫權等語云云。惟按「第一項及第二項情形，交
    通勤務警察、依法令執行交通稽查任務人員或交通助理人員
    ，應責令汽車駕駛人將車移置適當處所；如汽車駕駛人不予
    移置或不在車內時，得由該交通勤務警察、依法令執行交通
    稽查任務人員或交通助理人員為之。」，道交條例第56條第
    4項定有明文。又原告於執勤員警舉發與拖吊時顯不在車上
    ，亦如上述。故執勤員警舉發違規行為後拖吊移置車輛，於
    法應屬有據。且舉發員警係本於其職權，依法進行拖吊移置
    作業，乃法律賦予之裁量權，除有裁量怠惰或裁量逾越等違
    法情形外，行政法院原則上均尊重行政機關之裁量決定。且
    依採證照片可知該路段有多部機車違規停放，故員警到場處
    理時，無論先就何部機車進行拖吊均屬合法，且拖吊後亦均
    已在路面以粉筆抄留遭拖吊之車號（見本院卷第76頁），足
    見員警當時在執法上並無存在不當之差別待遇，更無原告指
    謫之濫權舉發情形，原告主張純屬尋求「不法之平等」，亦
    不可採。又原處分主文並未包括以拖吊之方式移置車輛，系
    爭機車因拖吊所衍生之費用，尚與原處分無關，應另行訴訟
    。
六、綜上所述，原告所有之系爭機車於事實概要欄所載之時、地
    確有「在禁止停車處所停車」之違規事實，被告依道交條例
    第56條第1項第4款及違反道路交通管理事件統一裁罰基準及
    處理細則所訂違反道路交通管理事件統一裁罰基準表規定，
    以原處分裁處原告罰鍰600元，核無違誤。準此，原告訴請
    撤銷為無理由，應予駁回。
七、本件事證已臻明確，兩造其餘攻擊、防禦方法及所提證據，
    經核均與判決結果不生影響，爰不一一論列，併此敘明。
八、本件訴訟費用額確定為第一審裁判費300 元，爰依行政訴訟
    法第98條第1 項規定，由敗訴之原告負擔。　　
中　　華　　民　　國　　111 　年　　9 　　月　　22　　日
                  行政訴訟庭　法　官　徐  培  元
上為正本係照原本作成。
如不服本判決，應於判決送達後20日內，向本院提出上訴狀並表
明上訴理由（原判決所違背之法令及其具體內容或依訴訟資料可
認為原判決有違背法令之具體事實），其未載明上訴理由者，應
於提出上訴後20日內向本院補提理由書（上訴狀及上訴理由書均
須按他造人數附繕本，如未按期補提上訴理由書，則逕予駁回上
訴），並應繳納上訴裁判費新臺幣750元。
中　　華　　民　　國　　111 　年　　9 　　月　　22　　日
                              書記官  吳  文  彤